【裁判字號】    90,上易,8
【裁判日期】    891122
【裁判案由】    業務侵占
【裁判全文】
臺灣高等法院高雄分院刑事判決          九十年度上易字第八號
    上  訴  人  臺灣高雄地方法院檢察署檢察官
    被      告  乙○○
右上訴人因被告業務侵占案件，不服臺灣高雄地方法院八十九年度易字第三二三八號
，中華民國八十九年十一月二十二日第一審判決（起訴案號：臺灣高雄地方法院檢察
署八十九年度偵字第一二八三九號）提起上訴，本院判決如左：
    主  文
上訴駁回。
    理  由
一、本案經本院審理結果，認第一審判決被告無罪並無不當，應予維持，並引用第一
    審判決書記載之理由。
二、檢察官上訴意旨略以被告辯解所收乳款已經遺失，揆之常情，其為表清白，必然
    向警察機關報案，其竟未報案，且在收乳款後三日即離職，足徵其所辯不足採信
    ，乃原審竟輕信其辯解，殊有違經驗法則等語。
三、經查一般民眾遺失款項，是否向警察機關報案，乃個人習慣問題，不能以遺失款
    項未報案，即謂無遺失款項情事，而被告遺失款項後，已陸續清償告訴人貨款，
    迄本院審理時，僅欠九仟元未還，此據告訴人於本院供甲，益證被告無不法侵占
    意圖，此外又查無其他任何積極之證據，足認被告有上述犯行，因此原審以不能
    證甲被告犯罪而諭知無罪之判決，核無不合。檢察官上訴意旨，仍執前詞，指摘
    原判決不當，為無理由、應予駁回。
據上論斷，應依刑事訴訟法第三百六十八條、第三百七十三條，判決如主文。
本案經檢察官邱榮藏到庭執行職務。
中    華    民    國         九十       年      二      月    二十七    日
                              臺灣高等法院高雄分院刑事第九庭
                                  審判長法官  張甲松
                                        法官  任森銓
                                        法官  江泰章
右正本證甲與原本無異。
不得上訴。
                                      書記官  黃一秋
中    華    民    國         九十       年      三      月      一      日
                                                                      Ｈ
附件
臺灣高雄地方法院刑事判決                        八十九年度易字第三二三八號
    公  訴  人  臺灣高雄地方法院檢察署檢察官
    被      告  乙○○  男三十四歲（民國○○○年○月○○○日生）
                        （身分證統一編號：Ｄ一二七四五七四六號）
                        住高雄市○○區○○街八七巷六四號三樓
                        居高雄市○○區○○街一二八號
右列被告因侵占案件，經檢察官提起公訴（八十九年度偵字第一二八三九號），本院
判決如左：
    主  文
乙○○無罪。
    理  由
一、公訴意旨略以：被告乙○○受僱於告訴人丙○○所經營之上揚商行，擔任送乳員
    工作，負責發送羊乳及收取乳款等業務，竟意圖為自己不法之所有，於民國八十
    九年四月間，將向客戶所收取應繳回公司之乳款合計新台幣一萬五千五百零四元
    侵占入己，後離職避不見面，因認被告涉有侵占犯嫌。
二、按犯罪事實應依證據認定之，無證據不得推定其犯罪事實，刑事訴訟法第一百五
    十四條定有甲文。又認定不利於被告之事實，須依積極證據，苟積極證據不足為
    不利於被告事實之認定時，即應為有利於被告之認定，更不必有何有利之證據（
    最高法院三十年上字第八一六號判例參照）。本件公訴人認被告涉有侵占犯嫌，
    係以告訴人之指述，及卷附之羊奶送奶員交付表、工作切結書等為據。惟訊據被
    告堅決否認有侵占犯行，辯稱：「伊是連同帳單、帳款在自助餐店遺失，遺失後
    伊有向公司報告，丙○○說要扣伊薪水償還，後來因公司業務縮減，要把伊改調
    其他送乳路線，伊無法配合才離職，離職時有約定每月還公司五千元，伊有還一
    期五千元」等語。經查：(一)、被告於離職前之八十九年四月十二日即向告訴人丙
    ○○表示帳單及帳款遺失，告訴人則要被告自行想辦法，並曾向高雄市○○○路
    之某自助餐店查詢，後告訴人因經營虧損，要被告改送幼稚園等客戶，被告在時
    間無法配合下情況，乃於八十九年四月十五日離職，並於離職時與告訴人達成每
    月清償五千元之協議，其後並於同年月二十一日匯款五千元與告訴人，此為告訴
    人所自承，顯見被告並非因未繳納收得之羊乳款項始惡意離職，致告訴人追索無
    門。(二)、由前所述，在本件訴訟之前，被告已向告訴人為遺失帳單、帳款之告知
    ，顯見被告前開辯解並非臨訟始編造之詞，且縱因被告未向警察機關報案，而缺
    乏警察機關之書面資料可佐其說詞，但報案與否，本屬被告之權利，且告訴人復
    自承在被告為遺失之告知後，僅要被告自己想辦法，並未要求被告一定要向警察
    機關報案，是尚難以被告未向警察機關報案，即認其前開辯解為偽，而為其不利
    之認定。(三)、告訴人自承對被告之經濟狀況並不清楚，顯亦乏事證可認被告係因
    經濟困難、或有其他動機，始為侵占之舉。
三、綜上所述，被告前開辯解既無事證可認為偽，自難僅以被告有積欠告訴人羊乳款
    之結果事實，即反面推論被告有公訴人所指之侵占犯行。此外，復查無其他積極
    證據足證被告有何侵占犯行，不能證甲其犯罪，依法應為無罪之諭知。
據上論斷，應依刑事訴訟法第三百零一條第一項，判決如主文。
中      華      民      國    八十九    年     十一     月    二十二    日
                                  臺灣高雄地方法院刑事第一庭
                                      法  官    曾  逸  誠
右正本證甲與原本無異。
如不服本判決，應於判決送達後十日內，向本院提出上訴狀。
                                       書記官    許玉城
中      華      民      國    八十九    年     十一     月    二十三    日


司法院資訊處製作；財團法人民間司法改革基金會備份。
